臺灣基隆地方法院刑事判決　　　　　　 95年度交易字第109號
公　訴　人　臺灣基隆地方法院檢察署檢察官
被　　　告　丁○○
上列被告因業務過失傷害案件，經檢察官提起公訴（95年度偵字
第4368號），本院判決如下：
    主  文
丁○○從事業務之人，因業務上之過失傷害人，處有期徒刑貳月
，如易科罰金，以銀元佰元即新臺幣玖佰元折算壹日。
    事  實
一、丁○○為新亞建設開發股份有限公司（下稱新亞公司）福隆
    施工處品管主任，平時以駕駛新亞公司所有之車牌號碼CZ-
    0170號自用小客貨車（下稱系爭汽車）巡視工地、送驗器材
    為其附隨業務，為從事業務之人。民國94年11月5 日上午9
    時許，丁○○駕駛系爭汽車，沿臺二線往福隆方向行駛，於
    同日上午9 時55分許，行經臺二線102 公里又500 公尺台塑
    加油站福隆站前準備右轉進入加油站加油時，本應注意車前
    狀況，隨時採取必要之安全措施，依當時情形，並無不能注
    意之情事，竟疏未注意而貿然右轉，適其右側有乙○○騎駛
    車牌號碼528-AAE 號重型機車（下稱系爭機車），自106 縣
    道（起訴書誤載為102 縣道）欲右轉進入臺二線往福隆方向
    行駛，亦疏未注意支線道右轉車應讓幹線道右轉車先行，因
    相互閃避不及，致使系爭汽車右側車身撞及機車左前側，機
    車先向右偏行，後車尾再碰撞汽車右側車門後倒地，汽車後
    保險桿並勾住乙○○左腳而往前拖行，乙○○因此受有左足
    第一趾背挫傷、多處肌肉拉傷之傷害。丁○○則於肇事後，
    主動報案並向到場員警坦承為汽車駕駛人，自首而願接受裁
    判。
二、案經乙○○告訴暨丁○○自首而由臺灣基隆地方法院檢察署
    檢察官偵查起訴。
    理  由
一、訊據被告丁○○固坦承其駕駛汽車於上開時間、地點與告訴
    人乙○○騎駛之機車發生碰撞，告訴人並因此受傷之事實，
    惟矢口否認其有何業務上之過失，辯稱當時將汽車暫停在加
    油站內之黃線區等待加油，莫名遭告訴人騎車撞及，絕無任
    何過失云云。經查：
    (一)有關被告駕駛汽車於上開時間、地點與告訴人騎駛之機
        車發生碰撞，告訴人並因此受傷之事實，業經告訴人於
        本院結證明確，並有卷附國立臺灣大學醫學院附設醫院
        94年11月6 日診斷證明書、道路交通事故現場圖、A3類
        道路交通事故調查報告表、道路交通事故照片17張可憑
        。
    (二)被告雖執上開情詞置辯，然目擊證人丙○○於本院結證
        稱告訴人當時騎機車要右轉進入臺二線，伊騎機車跟在
        後方約10至20公尺處，突然有一輛汽車沿臺二線往右靠
        過來撞到告訴人機車，機車往右倒地，告訴人則被汽車
        拖行進入加油站，腳還勾在汽車後保險桿上，兩車撞擊
        位置並非照片上停放車輛處，而是在道路上有碎片處等
        語（96年4 月10日審判筆錄參照），核與告訴人於本院
        之結證情節大致吻合，足見告訴人之指訴應屬有據。
    (三)又證人即台塑加油站福隆站負責人甲○○於本院證稱其
        當時在加油站工作，聽到一聲巨響後，回頭看到一輛箱
        型車停在黃線區，機車與騎士都倒在旁邊地上，騎士之
        腳並沒有勾在汽車後保險桿上，其並未目睹車禍發生過
        程等語（同上審判筆錄參照），則因該證人並未親自見
        聞車禍發生過程，本難執為有利被告認定之依據。況被
        告自承其下車查看告訴人傷勢時，告訴人之腳確實勾在
        汽車後保險桿上，益見甲○○並非在車禍發生之第一時
        間即轉頭查看，自不能以甲○○目睹之情形認定兩車之
        碰撞位置即在照片上之車輛靜止處，更無從證明被告所
        稱當時暫停在黃線區等待加油之說詞。
    (四)再從偵查卷附警方所拍攝之現場照片以觀，系爭汽車右
        側車身有「由後向前」之明顯擦撞痕跡，則若被告汽車
        當時係處於暫停狀態而無端遭機車撞及，該機車之倒地
        位置應在汽車前方，然照片上顯示機車倒地位置係在汽
        車右後方，足見被告上開辯解明顯不實，應以告訴人證
        稱兩車於行駛中發生碰撞，機車向右偏倒，人遭汽車拖
        行進入加油站之說法較為可信。
    (五)按汽車行駛時，駕駛人應注意車前狀況，並隨時採取必
        要之安全措施，道路交通安全規則第94條第3 項定有明
        文。此為一般駕駛人所具有之交通常識，及駕駛時應注
        意並能注意遵守之事項。而依案發當時為日間晴天、路
        面無障礙物、視線良好，業經告訴人結證在卷，並有上
        開道路交通事故調查報告表可稽，並無不能注意之情事
        ，被告竟疏未注意，以致撞及右前方告訴人之機車，使
        告訴人倒地受傷，足見被告顯有應注意、能注意而不注
        意之過失甚明，且其過失與告訴人之受傷結果間具有相
        當因果關係，臺灣省臺北縣區車輛行車事故鑑定委員會
        亦同此意見，有本院卷附該委員會96年2 月14日北縣鑑
        字第0955181803號函檢附之鑑定意見書可參。至告訴人
        於右轉之際，未注意支線道右轉車應停讓幹線道右轉車
        ，則告訴人就本件車禍發生亦有過失甚明，然此核屬過
        失程度、比例之認定，尚無不影響被告前揭行車過失之
        成立。
    (六)綜上所陳，被告上開無過失之辯解無可採信。本案事證
        明確，被告犯行堪可認定，應依法論科。
二、論罪科刑：
    (一)刑法於94年2 月2 日修正公布，95年7 月1 日施行（下
        稱新法；修正前刑法下稱舊法），新法第2 條第1 項之
        規定，係規範行為後法律變更所生新舊法律比較適用之
        準據法，於新法施行後，應適用新法第2 條第1 項之規
        定，為「從舊從輕」之比較。本案之新舊法比較詳如附
        表所示。
    (二)又刑法上所謂業務，係指個人基於其社會地位繼續反覆
        所執行之事務，其主要部分之業務，固不待論，即為完
        成主要業務所附隨之準備工作與輔助事務，亦應包括在
        內，被告雖以擔任施工處品管主任為業，但平日任職公
        司備有自用小客貨車一輛，供其反覆巡視工地、載運器
        材至外地檢驗，業經被告供承在卷（96年4 月10日審判
        筆錄參照），即係以駕駛車輛為附隨業務之人。是核被
        告所為，係犯刑法第284 條第2 項前段之業務過失傷害
        罪。又被告於肇事後主動報案，並向到場處理員警坦承
        肇事，自首而願接受裁判，有偵查卷附臺北縣政府警察
        局瑞芳分局道路交通事故肇事人自首情形紀錄表可稽，
        應依舊法第62條前段之規定減輕其刑。本院審酌被告素
        行良好，其過失情節雖非重大，然慮及告訴人所受傷害
        之程度，且被告迄未賠償告訴人之損害，併被告犯後態
        度暨告訴人就車禍發生之過失程度較大等一切情狀（依
        最高法院95年度第八次刑事庭會議決議六(一)之意旨，新
        法第57條之規定，為法院就刑之裁量審認標準見解之明
        文化，非屬法律之變更，無新舊法比較適用之問題），
        量處如主文所示之刑，併依舊法第41條第1 項前段、修
        正前罰金罰鍰提高標準條例第2 條之規定，諭知易科罰
        金之折算標準。
據上論斷，應依刑事訴訟法第299 條第1 項前段，刑法第2 條第
1 項、第284 條第2 項前段，修正前刑法第33條第5 款、第68條
、第62條前段、第41條第1 項前段，罰金罰鍰提高標準條例第1
條前段，修正前罰金罰鍰提高標準條例第2 條，現行法規所定貨
幣單位折算新臺幣條例第2 條，判決如主文。
本案經檢察官戊○○到庭執行職務。
中　　華　　民　　國　　96　　年　　4 　　月　　24　　日
                  交通法庭審判長法  官  陳志祥
                                法  官  邰婉玲
                                法  官  楊皓清
以上正本證明與原本無異。
如不服本判決應於收受本判決後10日內向本院提出上訴書狀，其
未敘述上訴理由者，並得於提起上訴後10日內向本院補提理由書
狀（均須按他造當事人之人數附繕本。）「切勿逕送上級法院」
中　　華　　民　　國　　96　　年　　4 　　月　　24　　日
                                書記官  盧鏡合
附錄論罪法條：
刑法第284 條第2 項
從事業務之人，因業務上之過失傷害人者，處1 年以下有期徒刑
、拘役或1 千元以下罰金，致重傷者，處3 年以下有期徒刑、拘
役或2 千元以下罰金。
附表
┌──┬───────────┬───────────┬──────┬─────────┐
│編號│     新法規定         │      舊法規定        │個別比較結果│    理由及根據    │
├──┼───────────┼───────────┼──────┼─────────┤
│ 一 │第284條第2項前段      │第284條第2項前段      │刑法第284 條│1.新法第33條第5款 │
│    │從事業務之人，因業務上│從事業務之人，因業務上│第2 項前段（│  規定罰金刑為新臺│
│    │之過失傷害人者，處1 年│之過失傷害人者，處1 年│條文本身未作│  幣1,000 元以上，│
│    │以下有期徒刑、拘役或  │以下有期徒刑、拘役或  │修正）      │  以百元計算之，新│
│    │1,000 元以下罰金。    │1,000 元以下罰金。    │            │  法施行後，應依新│
│    │                      │                      │            │  法第2條 第1 項之│
│    │第33條第5 款          │第33條第5 款          │舊法第33條第│  規定，適用最有利│
│    │罰金：新臺幣1,000 元以│罰金：1元以上。       │5款         │  於行為人之法律。│
│    │上，以百元計算之。    │                      │            │2.刑法第284 條第2 │
│    │                      │                      │            │  項前段之罰金刑，│
│    │刑法施行法第1條之1    │罰金罰鍰提高標準條例第│罰金罰鍰提高│  依舊法之規定，為│
│    │中華民國94年1 月7 日刑│1條                   │標準條例第1 │  銀元10,000元即新│
│    │法修正施行後，刑法分則│依法律應處罰金、罰鍰者│條前段      │  臺幣30,000元以下│
│    │編所定罰金之貨幣單位為│，就其原定數額得提高為│            │  罰金，而依新法之│
│    │新臺幣。94年1 月7 日刑│二倍至十倍。但法律依一│            │  規定，上開法條之│
│    │法修正時，刑法分則編未│定比率規定罰金或罰鍰之│            │  罰金貨幣單位為新│
│    │修正之條文定有罰金者，│數額或倍數者，依其規定│            │  臺幣，且因非屬72│
│    │自94年1 月7 日刑法修正│。                    │            │  年6 月26日至94年│
│    │施行後，就其所定數額提│                      │            │  1 月7 日新增或修│
│    │高為三十倍。但72年6 月│現行法規所定貨幣單位折│現行法規所定│  正之條文，罰金數│
│    │26日至94年1 月7 日新增│算新臺幣條例第2條     │貨幣單位折算│  額提高為三十倍，│
│    │或修正之條文，就其所定│現行法規所定金額之貨幣│新臺幣條例第│  故新法之罰金刑為│
│    │數額提高為三倍。      │單位為圓、銀元或元者，│2條         │  新臺幣30,000元，│
│    │                      │以新臺幣元之三倍折算之│            │  二者之最高罰金數│
│    │                      │。                    │            │  額相同，但最低數│
│    │                      │                      │            │  額則以舊法對被告│
│    │                      │                      │            │  較為有利，亦即新│
│    │                      │                      │            │  法並無較有利被告│
│    │                      │                      │            │  之情形，依刑法第│
│    │                      │                      │            │  2 條第1 項之規定│
│    │                      │                      │            │  ，應適用行為時之│
│    │                      │                      │            │  舊法。          │
│    │                      │                      │            │3.最高法院95年度第│
│    │                      │                      │            │  八次刑事庭會議決│
│    │                      │                      │            │  議三(一)1.參照。  │
├──┼───────────┼───────────┼──────┼─────────┤
│ 二 │第67條                │第67條                │舊法第68條  │1.新法施行前，法定│
│    │有期徒刑或罰金加減者，│有期徒刑加減者，其最高│            │  罰金刑有加減之原│
│    │其最高度及最低度同加減│度及最低度同加減之。  │            │  因者，新法施行後│
│    │之。                  │                      │            │  ，應依新法第2 條│
│    │                      │                      │            │  第1 項之規定，適│
│    │第68條                │第68條                │            │  用最有利於行為人│
│    │拘役加減者，僅加減其最│拘役或罰金加減者，僅加│            │  之法律。本案適用│
│    │高度。                │減其最高度。          │            │  舊法有法定罰金刑│
│    │                      │                      │            │  之減輕原因（自首│
│    │                      │                      │            │  ），雖新法就罰金│
│    │                      │                      │            │  最低度有減輕之規│
│    │                      │                      │            │  定，但減輕後仍較│
│    │                      │                      │            │  舊法之罰金最低度│
│    │                      │                      │            │  為高，應以舊法較│
│    │                      │                      │            │  有利於被告，應適│
│    │                      │                      │            │  用舊法。        │
│    │                      │                      │            │2.最高法院95年度第│
│    │                      │                      │            │  八次刑事庭會議決│
│    │                      │                      │            │  議六(六)參照。    │
├──┼───────────┼───────────┼──────┼─────────┤
│ 三 │第62條                │第62條                │舊法第62條前│1.犯罪及自首均在新│
│    │對於未發覺之罪自首而受│對於未發覺之罪自首而受│段          │  法施行前者，新法│
│    │裁判者，得減輕其刑。但│裁判者，減輕其刑。但有│            │  施行後，應依新法│
│    │有特別規定者，依其規定│特別規定者，依其規定  │            │  第2 條第1項 之規│
│    │。                    │。                    │            │  定，適用最有利於│
│    │                      │                      │            │  行為人之法律。被│
│    │                      │                      │            │  告之犯罪及自首時│
│    │                      │                      │            │  間，均在新法施行│
│    │                      │                      │            │  前，因舊法為「必│
│    │                      │                      │            │  減輕其刑」，新法│
│    │                      │                      │            │  則修正為「得減輕│
│    │                      │                      │            │  其刑」，新法並無│
│    │                      │                      │            │  較有利被告之情形│
│    │                      │                      │            │  ，應適用舊法之規│
│    │                      │                      │            │  定。            │
│    │                      │                      │            │2.最高法院95年度第│
│    │                      │                      │            │  八次刑事庭會議決│
│    │                      │                      │            │  議六(三)1.參照。  │
├──┼───────────┼───────────┼──────┼─────────┤
│ 四 │第41條第1項           │第41條第1項           │舊法第41條第│1.被告於犯罪時之易│
│    │犯最重本刑為5 年以下有│犯最重本刑為5 年以下有│1項前段     │  科罰金折算標準為│
│    │期徒刑以下之刑之罪，而│期徒刑以下之刑之罪，而│            │  舊法第41條第1 項│
│    │受6 個月以下有期徒刑或│受6 個月以下有期徒刑或│            │  前段，依修正前罰│
│    │拘役之宣告者，得以新臺│拘役之宣告，因身體、教│            │  金罰鍰提高標準條│
│    │幣1,000 元、2,000 元或│育、職業或家庭之關係或│            │  例第2 條（現已修│
│    │3,000 元折算一日，易科│其他正當事由，執行顯有│            │  正刪除）之規定，│
│    │罰金。但確因不執行所宣│困難者，得以1 元以上3 │            │  就其原定數額提高│
│    │告之刑，難收矯正之效，│元以下折算一日，易科罰│            │  為100 倍折算一日│
│    │或難以維持法秩序者，不│金。但確因不執行所宣告│            │  ，則本件被告行為│
│    │在此限。              │之刑，難收矯正之效，或│            │  時之易科罰金折算│
│    │                      │難以維持法秩序者，不在│            │  標準，應以銀元  │
│    │                      │此限。                │            │  300 元折算一日，│
│    │                      │                      │            │  經折算為新臺幣後│
│    │                      │罰金罰鍰提高標準條例第│修正前罰金罰│  ，應以新臺幣900 │
│    │                      │2條（現已修正刪除）   │鍰提高標準條│  元折算為一日。比│
│    │                      │依刑法第41條易科罰金或│例第2 條    │  較修正前後之易科│
│    │                      │第42條第2 項易服勞役者│            │  罰金折算標準，新│
│    │                      │，均就其原定數額提高為│            │  法並未較有利於被│
│    │                      │一百倍折算一日；法律所│            │  告，依刑法第2條 │
│    │                      │定罰金數額未依本條例提│            │  第1 項之規定，應│
│    │                      │高倍數，或其處罰法條無│            │  適用舊法第41條第│
│    │                      │罰金刑之規定者，亦同。│            │  1 項前段規定、修│
│    │                      │                      │            │  正前罰金罰鍰提高│
│    │                      │                      │            │  標準條例第2 條等│
│    │                      │                      │            │  規定，定其折算標│
│    │                      │                      │            │  準。            │
│    │                      │                      │            │2.最高法院95年度第│
│    │                      │                      │            │  八次刑事庭會議決│
│    │                      │                      │            │  議三(二)參照。    │
└──┴───────────┴───────────┴──────┴─────────┘
